高雄高等行政法院裁定
　　　　　　　　　　　　　94年度訴字第00150號
原　　　告　國立中山大學
代　表　人　甲○○　校長
訴訟代理人　乙○○
被　　　告　財政部高雄市國稅局
代　表　人　邱政茂　局長
上列當事人間因所得稅法事件，原告不服財政部中華民國九十三
年十二月三十日台財訴字第○九三○○五一八○七○號訴願決定
，提起行政訴訟。本院裁定如下：
    主　文
原告之訴駁回。
訴訟費用由原告負擔。
    理　由
一、按「原告之訴，有左列各款情形之一者，行政法院應以裁定
    駁回之。．．．十、起訴不合程式或不備其他要件者。」行
    政訴訟法第一百零七條第一項第十款定有明文。又「人民因
    中央或地方機關之違法行政處分，認為損害其權利或法律上
    之利益，經依訴願法提起訴願而不服其決定，或提起訴願逾
    三個月不為決定，或延長訴願決定期間逾二個月不為決定者
    ，得向高等行政法院提起撤銷訴訟。」同法第四條第一項亦
    有明文。而所謂行政處分，係指行政機關就公法上具體事件
    所為之決定或其他公權力措施而對外直接發生法律效果之單
    方行政行為。此觀行政程序法第九十二條第一項、訴願法第
    三條第一項規定自明。至行政機關所為單純事實之敘述（或
    事實通知）或理由之說明，既不因該項敘述或說明而生何法
    律上之效果者，自非行政處分，人民即不得對之提起訴願。
    改制前行政法院即現之最高行政法院亦著有四十四年判字第
    十八號、六十二年裁字第四十一號判例可資參照。可知，提
    起行政訴訟法第四條之撤銷訴訟，須人民因中央或地方機關
    之違法行政處分，認為其權利或法律上利益受損害者，經依
    訴願程序後，始得向法院提起之，若無此種情形，而人民卻
    向高等行政法院提起撤銷訴訟，其起訴即應認不備要件。
二、本件原告依據「國立中山大學『中山講座』甄選作業要點」
    及「國立中山大學『中山講座』設置辦法」設置中山講座，
    遴選教授擔任講座主持人，講座主持人可獲得該校發放獎助
    金。嗣原告就該獎助金所得類別歸屬疑義，先後以民國（下
    同）九十二年十二月二十六日中總字第○九二○○○四五六
    六號及九十三年四月二日以中秘字第○九三○○○一二一三
    號函詢問被告意見；經被告分別以九十二年十二月三十一日
    財高國稅審二字第○九二○○九八八九二號及九十三年七月
    九日財高國稅審二字第○九三○○四七二一一號函復略以：
    「該獎助金應為受領人工作上取得之報酬，屬薪資所得」等
    語。原告復就同一疑義函請財政部釋示，經財政部案移被告
    再以九十三年八月二十日財高國稅審二字第○九三○○五七
    ○六○號函復略以：「本件業經被告審慎研酌並洽詢各地區
    國稅局意見，以九十三年七月九日財高國稅審二字第○九三
    ○○四七二一一號函復在案。」原告不服，提起訴願遭決定
    不受理，遂提起本件行政訴訟，聲明求為判決：訴願決定及
    原處分均撤銷。
三、經查，本件原告所爭訟之上開被告所為九十二年十二月三十
    一日財高國稅審二字第○九二○○九八八九二號、九十三年
    七月九日財高國稅審二字第○九三○○四七二一一號、九十
    三年八月二十日財高國稅審二字第○九三○○五七○六○號
    函，乃原告就該校發放中山講座獲聘教授獎助金有無所得稅
    法第四條第一項第八款前段免納所得稅規定適用疑義，徵求
    被告意見，經被告予以答復者，核其內容，僅係被告就有關
    上開課稅疑慮表示自己之法律見解，乃單純事實敘述及理由
    說明，顯不發生具體的法律上效果，揆諸首開說明，自非屬
    行政處分（改制前行政法院五十九年判字第二四五號、五十
    一年判字第一○六號判例亦足參照），是訴願決定予以不受
    理，即屬正當，原告起訴請求予以撤銷，尚與行政訴訟法第
    四條提起撤銷訴訟要件不合。至原告若認被告之函釋為不合
    法，亦屬被告將來如有依據該函釋對原告為不利之課稅處分
    後，原告始得於該行政處分之爭訟中尋求救濟，附予明。
四、是原告依行政訴訟法第四條規定為本件訴之聲明之請求，即
    與該條構成要件不合，應認其起訴不備要件而駁回之。又原
    告本件訴訟既因起訴不合法，應予駁回，故原告關於實體爭
    執，即與本件結論無影響，本院自無再予論述之必要，併予
    敘明。
五、依行政訴訟法第一百零七條第一項第十款、第一百零四條，
    民事訴訟法第九十五條、第七十八條，裁定如主文。
中　　華　　民　　國　　94　　年　 　3　　月　 29  　 日
                  第三庭審判長法  官　 江 幸 垠
                              法  官　 邱 政 強
                              法  官　 戴 見 草
以上正本係照原本作成。
如不服本裁定，應於裁定送達後10日內以書狀敘明理由，經本院
向最高行政法院提出抗告（須按對造人數附具繕本）；並應預繳
送達用掛號郵票6份（每份34元）。
中　　華　　民　　國　　94　　年　 　3　　月　 29  　 日
                              書記官   洪 美 智
